臺灣高等法院高雄分院刑事判決　　　　95年度上訴字第2321號
上　訴　人　臺灣屏東地方法院檢察署檢察官
被　　　告　乙○○
　　　　　　　　　　（臺灣高雄第二監獄執行中）
指定辯護人　陳魁元　義務律師
上列上訴人因被告偽造有價證券案件，不服臺灣屏東地方法院95
年度訴字第376 號中華民國95年10月14日第一審判決（起訴案號
：臺灣屏東地方法院檢察署95年度偵字第2171號），提起上訴，
本院判決如下：
    主  文
原判決撤銷。
乙○○犯偽造有價證券罪，累犯，處有期徒刑壹年捌月。偽造如
附表所示支票壹張，沒收。
    事  實
一、乙○○前於民國92年間因竊盜、違反毒品危害防制條例等罪
    ，經本院及原審法院各判處有期徒刑1年4月、10月確定，經
    定執行刑為有期徒刑2年確定，於94年8月間假釋付保護管束
    而於94年11月29日假釋期滿執行完畢。詎仍不知悔改，意圖
    為自己不法之所有，於94年12月 2日17時許，行經屏東縣屏
    東市○○○路38號甲○所經營但已歇業而無人看管之工廠，
    竟攀爬工廠鋼鐵支架進入工廠 2樓平台辦公室內，竊取置於
    辦公桌上甲○所有係其向第一商業銀行屏東分行申請之空白
    支票簿1 本（票號HB0000000 號至HB0000000 號），得手後
    將上開支票簿攜回其位於屏東縣崁頂鄉○○村○○路4 巷23
    之1 號住處內，並基於偽造並行使有價證券之犯意，於95年
    1 月初某日，在屏東市先委請不知情之刻印師傅偽刻「甲○
    」之印章1 枚，於95年1 月12日在上址住處房間內，將上開
    偽造之印章蓋用於上開支票簿內票號HB0000000 號支票之發
    票人欄，且冒用甲○名義，偽造如附表所示支票1 張，又於
    翌日（同年1 月13日）將附表所示支票交付與不知情之吳炳
    興，並委由吳炳興於95年1 月21日持附表所示支票向郝慶蓮
    借款1 萬5 千元，郝慶蓮因而將1 萬5 千元交由吳炳興，吳
    炳興再轉交與乙○○；嗣因郝慶蓮將如附表所示之支票轉存
    入其女吳靜宜所有之中華商業銀行屏東分行帳戶內，因存款
    不足而於95年2 月17日遭退票，經第一商業銀行通知甲○後
    ，甲○始知上開支票遭竊而報警處理，經警循線查悉上情。
二、案經屏東縣警察局屏東分局報告臺灣屏東地方法院檢察署檢
    察官偵查起訴。
    理  由
一、證據能力：
(一)、證人甲○、郝慶蓮、吳靜宜、吳炳興等人警詢陳述，其性質
    雖屬傳聞證據，惟上開警詢筆錄內容，業經本院審理時予以
    提示並告以要旨，且經檢察官及被告等人表示意見，當事人
    或辯護人已知上述筆錄乃傳聞證據，且均未於言詞辯論終結
    前對該等筆錄內容異議，且本院審酌上開筆錄作成時，較無
    人情施壓或干擾，亦無不當取供之情形，認為以之作為本案
    之證據亦屬適當，依刑事訴訟法第159條之 5第1項規定，自
    得為證據。
(二)、卷附之臺灣票據交換所屏東縣分所退票理由單及竊盜現場照
    片等，固均屬書面之傳聞證據，然本件檢察官、被告、辯護
    人已於本院審理調查上開證據時，就此證據能力均表示無意
    見，且本院認為以之作為本件論証之證據，均與待證事實具
    有關聯性，作為本案之證據亦屬適當，依刑事訴訟法第159
    條之5 第1 項規定，自得為證據。
二、上開犯罪事實，業據被告乙○○於原審及本院均坦承不諱，
    核與證人即被害人甲○、郝慶蓮、吳靜宜及證人吳炳興於警
    詢所證情節相符，並有被告偽造如附表所示支票正反面影本
    1 紙 (警卷21-22 頁)、 臺灣票據交換所屏東縣分所退票理
    由單1 紙 (警卷22頁)及 竊盜現場照片3 張 (警卷24-25 頁
    ) 在卷可資佐證，足認被告自白與事實相符，本件事證明確
    ，被告犯行堪已認定。
三、論罪部分：
(一)、核被告所為，係犯刑法第201 條第1 項之偽造有價證券罪、
    第320 條第1 項之竊盜罪。被告利用不知情之第三人盜刻而
    偽造甲○印章，係間接正犯，其進而持以蓋用，則偽造印章
    、印文行為，均係偽造有價證券支票之部分行為，不另論以
    偽造印章、印文罪。再被告偽造有價證券支票後復持以行使
    ，其持以行使之低度行為，已為偽造之高度行為所吸收，不
    另論以行使偽造有價證券罪。又行使偽造之有價證券以使人
    交付財物，本即含有詐欺之性質，如果所交付之財物，即係
    該證券本身之價值，其詐欺取財仍屬行使偽造有價證券之行
    為，不另論以詐欺取財罪 (最高法院31年上字第1918號判例
    要旨參照)。
(二)、被告所犯上開偽造有價證券及竊盜二罪間，係有方法行為與
    目的行為之牽連關犯關係，應從一重論以偽造有價證券罪（
    被告行為後，刑法第55條牽連犯規定，業於94年2 月2 日修
    正公布刪除，並於95年7 月1 日施行，則被告之犯行，因行
    為後新法業已刪除上開規定，此刪除雖非犯罪構成要件之變
    更，但顯已影響行為人刑罰之法律效果，自屬法律有變更。
    比較新、舊法律結果，因舊法係依牽連犯規定論以一罪，新
    法則應依行為數分別論罪，自以舊法較有利於被告，依刑法
    第2 條第1 項前段規定，仍應適用較有利於被告之行為時法
    律即舊法論以牽連犯（最高法院95年第8 次刑事庭會議決議
    參照）。又起訴書所犯法條部分雖未引用上開竊盜罪法條，
    但起訴事實業已敘明被告此部分竊盜事實，本院自得併予審
    理。
(三)、被告前於92年間因竊盜、違反毒品危害防制條例等罪，經本
    院及原審法院各判處有期徒刑1年4月、10月確定，經定執行
    刑為有期徒刑2年確定，於94年8月間假釋付保護管束而於94
    年11月29日假釋期滿執行完畢，有臺灣高等法院被告前案紀
    錄表1份在卷可參，被告於執行完畢後5年內，故意再犯本件
    有期徒刑以上之罪，不論依修正前之刑法第47條，或修正後
    之刑法第47條第 1項之規定，均構成累犯，對被告而言並無
    有利或不利之情形，自不生新舊法比較之問題，即應依裁判
    時之修正後刑法第47條規定論以累犯（95年11月 7日95年第
    21次刑事庭會議刑議字第6號決議足參），並加重其刑。
(四)、被告偽造有價證券罪之法定最低度刑為3 年以上有期徒刑，
    但被告所偽造支票僅1張，且金額僅1萬5千元，對於社會交
    易秩序危害程度尚輕，又未將其所竊得上開支票簿之其餘支
    票全數偽造，且被告未曾犯過此類偽造有價證券罪前科（參
    卷附臺灣高等法院被告前案紀錄表），足見被告僅因一時需
    錢孔急方犯本罪，其犯罪情狀顯可憫恕，本院認若處以被告
    法定最低度刑仍嫌過重，應依刑法第59條規定酌減其刑（按
    行為後刑法條文經修正，惟無有利、不利情形，如刑法第59
    條實務見解之明文化，應適用裁判時法，最高法院95年11月
    7日95年第21次刑事庭會議刑議字第6號決議足參）；又被告
    有上開刑之加重、減輕事由，並依法先加後減之。
四、原審據以論處被告罪刑，固非無見；惟查：
(一)、原判決事實欄就附表所示之偽造支票，票號誤載「HB000000
    0」，發票日誤載「94年1月12日」（見原判決第2頁第6-7行
    ），致與理由欄所載不符，自有事實與理由矛盾之處。
(二)、被告委請不知情吳炳興持附表所示偽造支票，向郝慶蓮借款
    1萬5千元，係屬該證券本身之價值（即該支票面額），其詐
    欺取財仍屬行使偽造有價證券之行為，不另論以詐欺取財罪
    （如上所述），原判決並論以詐欺取財罪，亦有未合。
五、檢察官提起上訴，指摘原判決適用刑法第59條減刑不當，雖
    為無理由（如上所述），惟原判決計有上述可議，自應由本
    院將原判決撤銷改判。審酌被告犯罪之動機、目的係因一時
    需錢孔急所犯，偽造支票面額非鉅，犯罪手段尚稱平和，被
    害人損害程度，被告前科素行及犯後坦承之態度良好等一切
    情狀，量處如主文所示之刑。偽造如附表所示支票 1張，應
    依刑法第205 條規定，宣告沒收（支票上之偽造「甲○」印
    文，已連同支票本身併予沒收，自無再依刑法第209 條宣告
    沒收）；至於偽造「甲○」之印章1 枚，業經被告於偵查中
    供陳業已丟棄（見偵卷第9 頁），既已滅失，爰不另予宣告
    沒收。
六、不另為無罪諭知部分：
(一)、公訴意旨另以：被告將附表所示支票交與不知情之吳炳興，
    並委由吳炳興持該支票向郝慶蓮借款1萬5千元，郝慶蓮因而
    誤認該支票係甲○所開立，信用良好而陷於錯誤，即將1萬5
    千元交由吳炳興，吳炳興得款後再轉交與被告，因認被告此
    部分犯行，係犯刑法第339條第1項詐欺取財罪嫌。
(二)、按被告委請不知情吳炳興持附表所示偽造支票，向郝慶蓮借
    款1萬5千元，係屬該證券本身之價值（即該支票面額），其
    詐欺取財仍屬行使偽造有價證券之行為，不另論以詐欺取財
    罪（最高法院31年上字第1918號判例要旨參照），然公訴人
    認此部分犯行與上開論罪部分犯行間，有方法結果之修正前
    刑法牽連犯關係，爰不另為無罪之諭知。
據上論結，應依刑事訴訟法第369 條第1 項前段、第364 條、第
299 條第1 項前段，刑法第2 條第1 項前段、第201 條第1 項、
第320 條第1 項、第47條、第59條、第205 條，修正前刑法第55
條後段，罰金罰鍰提高標準條例第1 條前段，判決如主文。
本案經檢察官張其主到庭執行職務。
中　　華　　民　　國　　96　　年　　3 　　月　　27　　日
                  刑事第一庭    審判長法  官  郭雅美
                                      法  官  莊崑山
                                      法  官  張意聰
以上正本證明與原本無異。
如不服本判決應於收受本判決後10日內向本院提出上訴書狀，其
未敘述上訴理由者，並得於提起上訴後10日內向本院補提理由書
狀（均須按他造當事人之人數附繕本）「切勿逕送上級法院」。
中　　華　　民　　國　　96　　年　　3 　　月　　27　　日
　　　　　　　　　　　　　　　　　　　書記官  呂素珍
附表：
第一商業銀行屏東分行支票1 張（發票人：甲○，發票日：民國
95年1 月12日，面額：新臺幣壹萬伍仟元，支票號碼：HB000000
0，帳號：027812） 。
附錄本件判決論罪科刑法條：
刑法第201條第1項
意圖供行使之用，而偽造、變造公債票、公司股票或其他有價證
券者，處3 年以上10年以下有期徒刑，得併科3 千元以下罰金。
刑法第320條第1項
意圖為自己或第三人不法之所有，而竊取他人之動產者，為竊盜
罪，處5年以下有期徒刑、拘役或500元以下罰金。
